# 股权划转问题

提问人：二月风筝 时间：2023-10-26 20:11:13
陈版主：
您好，向您咨询一个股权划转账务处理问题，背景如下：
A公司于 2014 年以前向甲公司投资 2 亿元，采用权益法核算。 2014 年甲公司在A股上市，截止 2022 年，A公司对甲公司投资账面价值为 12 亿元，同时，A公司对增值部分确认了 2 亿元递延所得税负责。 2023 年 10 月，A公司准备将其持有的全部甲公司股权向B公司作为资本性投入，B公司系A公司的全资子公司，假设该交易涉税问题已向主管税务局机咨询，不涉及税务事项。问题：B公司取得对甲公司投资，是否应当确认递延所得税负债。
个人理解：A公司使用对甲公司股权向B公司增资，B公司对甲公司股权投资成本应为 12 亿元，分录为：借：
长期股权投资-甲公司 12 亿，贷：资本公积-资本溢价 12 亿元，B公司作为一个独立的会计主体，接受甲公司投资时，不应确认递延所得税负债。同时，在A公司个别报表层面，应视同处置甲公司，同时冲销前期确认的递延所得税负债。分录为：借：长期股权投资-B公司 12 亿 贷：长期股权投资-甲公司 12 亿元，借：递延所得税负债 2亿元，贷：所得税费用 2 亿元。 在A公司合并报表层面甲公司并未转让，应将其冲销的递延所得税负债转回，借：所得税费用 2 亿元，贷 ：递延所得税负债 2 亿元。
谢谢！

回答人：chenyiwei
1 、对于B公司（被投资方），其对甲公司的长期股权投资成本应为接受A公司投入日的公允价值，对应贷记实收资本和资本公积。依据：《企业会计准则第 2 号——长期股权投资（ 2014 年修订）》第六条：以发行权益性证券取得的长期股权投资，应当按照发行权益性证券的公允价值作为初始投资成本。与发行权益行证券直接相关的费用，应当按照《企业会计准则第 37 号——金融工具列报》的有关规定确定。
2 、在此基础上，对于长期股权投资初始计量金额与计税基础（A对甲公司的原始出资额）之间的差额是否确认递延所得税负债，应依据《企业会计准则第 18 号——所得税》第十二条规定确定。即，如果B公司可以控制该暂时性差异的转回时间，且在可预见的未来很可能不会转回，则无需确认递延所得税负债。在实务中，只有在可预见的未来确实没有处置该部分股权投资的计划时，才可以不确认递延所得税负债。如确认递延所得税负债的，因为其初始确认是与接受投资相关，故借记资本公积。